【裁判字號】    92,交易,239
【裁判日期】    920923
【裁判案由】    過失致死等
【裁判全文】
臺灣高雄地方法院刑事判決                        九十二年度交易字第二三九號
    公  訴  人  臺灣高雄地方法院檢察署檢察官
    被      告  甲○○
右列被告因過失致死等案件，經檢察官提起公訴（九十二年度偵字第九０七三號），
，由本院裁定由受命法官獨任進行簡式審判程序，本件判決如左：
    主  文
甲○○服用酒類，不能安全駕駛動力交通工具而駕駛，處有期徒刑肆月；又因過失致
人於死，處有期徒刑拾月；應執行有期徒刑壹年。
    事  實
一、甲○○未考領重型機車駕駛執照，於民國九十二年四月二十三日二十一時許，與
    朋友在高雄市前鎮區某處飲酒後，已達到不能安全駕駛動力交通工具之程度，本
    應注意飲用酒類後其吐氣所含酒精濃度超過每公升０‧二五毫克或血液中酒精濃
    度超過百分之０‧０五以上者，不得駕車，以免影響公眾安全，竟於同日二十三
    時三十分許，仍貿然騎乘車牌號碼ＰＫＨ－四一八號之重型機車，並於是日二十
    三時五十二分許，沿高雄市○○區○○路由西往東方向行駛，途經有閃光黃燈號
    誌之中安路與有閃光紅燈號誌之桂圓路口時，其亦應注意行經閃光黃燈路口，應
    減速接近注意安全，小心通過，而依當時之情形，雖為夜間，但有照明，且該路
    為柏油路面、乾燥、無缺陷、無障礙物、視距良好及號誌正常，並無不能注意之
    情事，甲○○竟疏未注意於酒後駕車行至該路口時並未減速接近即貿然前進，適
    有亦未考顉重型機車駕駛執照之宋建德騎乘車牌號碼為ＫＩＴ－三四０號之重型
    機車，沿桂圓路由南向北行駛至上開路口時，亦未注意行經閃光紅燈時應停止於
    交岔路口，讓幹道車先行通過亦冒然前進，甲○○因此閃避不及，致其所騎乘之
    重型機車撞及宋建德騎乘之上開重型機車，二人均人車到地，經路人報警將二人
    送往高雄市立小港醫院急救，宋建德因頭部外傷、顱內出血等傷害，急救無效而
    於同年月二十四日零時四十分（公訴人誤為一時四十分）不治死亡，嗣因該醫院
    以抽血方式檢驗甲○○酒精濃度為二四四．一三ＭＧ／ＤＬ（換算吐氣所含酒精
    成份一．二二ＭＧ／Ｌ），始知上情。
二、案經高雄市政府警察局小港分局移送臺灣高雄地方法院檢察署檢察官偵查起訴。
    理  由
壹、程序方面：
    按本件被告所犯係死刑、無期徒刑、最輕本刑為三年以上有期徒刑以外之罪，其
    於準備程序就前揭被訴事實為有罪之陳述，經受命法官告知簡式審判程序之旨，
    並聽取其與公訴人之意見後，本院認無不得或不宜改依簡式審判程序進行之處，
    爰依刑事訴訟法第二百七十三條之一第一項、第二百八十四條之一，裁定本件由
    受命法官獨任進行簡式審判程序，合先敘明。
貳、實體方面：
  一、訊據被告甲○○對於右揭時、地飲用酒類後，未考領重型機車駕駛執照而騎乘
      上開重型機車，於行經上開閃光黃燈路口，未減速慢行而不慎撞及被害人宋建
      德所騎乘之上開重型機車，致被害人宋建德頭部受創送醫不治死亡等情，於本
      院審理時坦承不諱；核與被害人之母乙○○○於警詢及偵查中指述之情節相符
      ；本院另審酌：
    (一)按刑法第一百八十五條之三所謂之「不能安全駕駛」，係抽象危險犯，並不以
      發生具體危險為必要，而行為人飲酒後如其呼氣酒精濃度達於每公升０．五毫
      克時，即有反應較慢、感覺減低、影響駕駛之輕到中度之中毒症狀，如達於每
      公升０．七五毫克時，則會有思考改變、個性行為改變之輕到中度中毒症狀，
      有行政院國軍退除役官兵輔導委員會台北榮民總醫院八十八年八月五日（八八
      ）北總內字第二六八六八號函可查。又依醫學實驗證明所得經驗法則，對於吐
      氣酒精濃度達每公升０．二五毫克以上時，將使駕駛人產生複雜之技巧障礙、
      駕駛能力變壞之行為表現，肇事比率比一般未飲酒時高出二倍，而吐氣酒精濃
      度達每公升０．五毫克以上時，將使駕駛人產生平衡感與判斷力障礙升高，肇
      事比率比一般未飲酒時高出十倍，甚而如吐氣酒精濃度達每公升０．七五毫克
      時，駕駛人將產生明顯酒醉、步履蹣跚之行為狀態，其肇事比率比一般高二十
      五倍（參見蔡志中著，對飲酒不能安全駕駛之執法研究，司法院第四十六期業
      務研究會講義）。本件被告於案發後經抽血檢驗結果，其血液酒精濃度高達二
      四四．一三ＭＧ／ＤＬ（換算吐氣所含酒精成份一．二二ＭＧ／Ｌ），有卷存
      高雄市立小港醫院九十二年四月二十四日緊急生化藥物檢驗單可證，其已逾上
      開每公升０．五五毫克之標準值甚多，且本件被告確實於飲用酒類騎乘上開重
      型機車而肇事（如下所述），足證被告確已達到不能安全駕駛動力交通工具之
      情況應可認定。
    (二)次按未考領有駕駛執照，或飲用酒類後其吐氣所含酒精濃度超過每公升０‧二
      五毫克或血液中酒精濃度超過百分之０‧０五以上者，皆不得駕車，此道路交
      通管理處罰條例第二十一條第一項第一款、道路交通安全規則第一百十三條第
      二款分別定有明文；又「特種閃光號誌各燈號顯示之意義如左：一、閃光黃燈
      表示『警告』，車輛應減速接近，注意安全，小心通過。二、閃光紅燈表示『
      停車再開』，車輛應減速接近，先停止於交岔路口前，讓幹道車優先通行後認
      為安全時，方得續行。」、「各種閃光號誌之佈設原則如左：．．三、特種閃
      光號誌設於交岔路口者，其設置方式與行車管制號誌同。幹道應設置閃光黃燈
      ，支道應設置閃光紅燈。．．」道路交通標誌標線號誌設置規則第二百十一條
      第一項第二款、第二百二十四條第三款亦分別定有明文。經查，本件案發當時
      之情形，雖為夜間但有照明，且該路為柏油路面、乾燥、無缺陷、無障礙物、
      視距良好及號誌正常，並無不能注意之情事，有本院卷存道路交通事故調查報
      告表可稽，詎被告竟疏未注意，於飲用酒類後，血液酒精濃度為二四四．一三
      ＭＧ／ＤＬ（換算吐氣所含酒精成份一．二二ＭＧ／Ｌ）之情況下，猶冒然無
      照駕車行駛，且於行經上開閃光黃燈之交岔路口時，未減速慢行，因閃避不及
      而肇事，其駕駛行為顯有過失，且本院函送高雄市政府交通局車輛行車事故鑑
      定委員會鑑定本件車禍肇事原因，其鑑定結果亦與本院之認定相同，有該委員
      會九十二年八月二十一日高市車鑑字第０九二０００四三九八號鑑定意見書附
      卷可證。又被害人宋建德因本件車禍受有頭部外傷、顱內出血等傷害，經送醫
      急救無效而於同年月二十四日零時四十分（公訴人誤為一時四十分）不治死亡
      等情，亦經臺灣高雄地方法院檢察署檢察官督同法醫師相驗明確，並製有相驗
      屍體證明書、驗斷書及勘驗筆錄在卷足憑，足認被告前述過失行為，核與被害
      人之死亡結果兩者間，應有相當因果關係。至於被害人宋建德無重型機車駕駛
      執照而騎乘上開重型機車，於行經設有閃光紅燈之桂圓路口，未依上開規定停
      止禮讓幹道車輛優先通行，雖就本件事故之發生亦有過失，然此仍不得解免被
      告之責。
    (三)此外，復有高雄市政府警察局交通大隊交通事故談話紀錄表、觀察紀錄表各一
      份及現場照片四幀附卷可稽，本件事證明確，被告犯行洵堪認定。
  二、核被告所為，係犯刑法第一百八十五條之三之服用酒類不能安全駕駛動力交通
      工具而駕駛罪及同法第二百七十六條第一項之過失致人於死罪；被告所犯上開
      二罪，犯意各別，行為不同，構成要件有間，應予分論併罰；又被告無重型機
      車執照而騎乘上開重型機車且酒醉駕車，肇事致被害人死亡，應依道路交通管
      理處條例第八十六條第一項規定加重其刑，本件被告雖同時有數種違規情形，
      而同時造成過失，亦僅係同時構成加重要件，僅加重其刑一次即足，併此敘明
      。爰審酌被告無視於政府明令禁止酒後開車之強力宣導，又無照違規行駛，肇
      事致被害人死亡，過失情節嚴重，且迄今仍未與被害人之家屬達成和解，惟被
      告犯後坦承犯行，態度良好，及被害人宋建德亦與有前揭過失等一切情狀，分
      別量處如主文所示之刑，並定其應執行刑。
、據上論斷，應依刑事訴訟法第二百九十九條第一項前段、第二百七十三條之一、
    第二百八十四條之一，道路交通管理處罰條例第八十六條第一項、刑法第一百八
    十五條之三、第二百七十六條第一項、第五十一條第五款，罰金罰鍰提高標準條
    例第一條前段，判決如主文。
中      華民      國    九十二    年      九      月    二十三    日
                                  臺灣高雄地方法院交通法庭
                                      法  官  曾吉雄
右正本證明與原本無異。
如不服本判決，應於判決送達後十日內，向本院提出上訴狀。
                                      書記官   唐美玲
中    華    民    國    九十二    年      九       月      二十三      日
附錄本判決論罪科刑法條
刑法二百七十六條第一項：
因過失致人於死者，處二年以下有期徒刑、拘役或二千元以下罰金。
刑法第一百八十五條之三：
服用毒品、麻醉藥品、酒類或其他相類之物，不能安全駕駛動力交通工具而駕駛者，
處一年以下有期徒刑、拘役或三萬元以下罰金。
道路交通管理處罰條例第八十六條第一項：
汽車駕駛人，無駕駛執照駕車、酒醉駕車、吸食毒品或迷幻藥駕車、行駛人行道或行
經行人穿越道不依規定讓行人優先通行，因而致人受傷或死亡，依法應負刑事責任者
，加重其刑至二分之一。


司法院資訊處製作；財團法人民間司法改革基金會備份。
